臺灣高等法院刑事裁定
111年度聲再字第332號
再審聲請人
即受判決人 鍾世偉  




上列聲請人即受判決人因違反毒品危害防制條例案件不服本院99
年度上訴字第1078號，中華民國99年7月1日第二審確定判決（原
審案號：臺灣臺北地方法院98年度訴字第1520號），聲請再審，
本院裁定如下：
    主  文
再審之聲請駁回。 
    理  由
一、再審聲請意旨略以：
　㈠毒品危害防制條例第4條第1項，對於販賣毒品的意義不明確
    ，致使其作為人民判斷是否觸犯其法之依據亦不明確，有違
    法律明確性原則之疑義。本件再審聲請人即受判決人在接應
    毒品的過程中回程經由台北市萬華區桂林路底華江橋機車引
    道處，遇警攔檢查獲，聲請人於警詢中雖曾自白有想販賣購
    入第二、三、四級毒品，但並無證人、帳冊等資料可證明聲
    請人有販出毒品之行為，可見聲請人於購買之初並無販賣之
    犯意，亦無賺取差價之營利事實。再觀原審扣案之證物中18
    只第二級毒品殘渣袋為聲請人平時吸食後所留下，可見所購
    買之毒品只供自己吸食之用。原確定判決僅憑扣案之毒品、
    聲請人於警詢之自白、目擊證人（員警）之陳述遽行認定聲
    請人已構成「販賣毒品既遂行為」論處，已違反行為階段理
    論，且恣意未為合理之差別待遇，違反憲法原則，亦與人民
    之法律情感相違背。再所謂販賣，必須出賣人將販賣標的物
    移轉於買受人，使其取得該物之所有權，倘標的物未交付買
    受人，自難謂販賣行為已完成。如聲請人僅實行犯意，而購
    入標的物，尚未將之移轉交付於買受人，應祇是犯罪行為之
    著手，並未達既遂之未遂，依釋字第792號解釋，僅限於「
    銷售賣出」之行為已完成始足該當之意旨不符，然確定判決
    以最高法院67年度台上字第2500號判例所闡述之意涵，令毒
    品危害防制條例第5條、第4條第6項之規定形同虛設，顯已
    有誤。
　㈡證人即警員孫玉山證稱聲請人於警詢中有打呵欠、冒冷汗之
    情形，顯見聲請人被警查獲後，確因毒癮發作致無法理解警
    員及檢察官之提問而胡亂回答，在此精神耗弱下，聲請人之
    警詢及偵查筆錄應無證據能力，原確定判決採為認定其犯罪
    之證據，顯屬違法。又法院對科刑判決之配告量刑，應符合
    罪責相當原則，使罰當其罪，以契合人民之法律情感。故依
    刑事訴訟法第420條第1項第6款聲請再審等語。
二、按證據之取捨及事實之認定，乃事實審法院之職權，刑事案
    件經有罪判決確定後，若係指摘原確定判決有證據取捨不當
    （包括對於證據能力及證明力之爭執）、採證認事違背經驗
    、論理或相關證據法則，或有證據調查未盡等審判違背法令
    事項，因係屬於原確定判決適用法則有無違誤之問題，而非
    屬於原確定判決認定事實有無錯誤之範疇，自無從認為已符
    合法律就聲請再審限定在必須發現新事實或新證據之規定。
    又刑事訴訟法第420條第1項第6款及第3項規定，為受判決人
    利益得聲請再審之所謂發現新事實或新證據之「新規性」（
    即學理上所稱「未判斷資料性」），以原案法院所未經發現
    而不及或漏未調查審酌之證據方法與證據資料為限，並且不
    能祇係就卷內業已存在並經原案法院取捨論斷之證據，徒自
    為相異評價而執為符合聲請再審新事證所須具備「確實性」
    （即足以合理相信可推翻原確定判決認定事實之基礎，而改
    為有利於再審聲請人之認定）之主張。蓋再審機制救濟確定
    判決之事實認定錯誤，立基於發現新事實或新證據而得重新
    進行單獨或綜合之判斷，並非僅係對舊有事實或證據再次檢
    驗而為相異之評價（最高法院110年度台抗字第1824號裁定
    意旨參照）。
三、經查：
  ㈠本院已依刑事訴訟法第429條之2前段規定通知聲請人到場，
    並聽取檢察官及聲請人之意見，合先敘明。
  ㈡聲請意旨一㈠稱：原確定判決僅以扣案之毒品、警員之陳述及
    聲請人之自白，並無其他證人或帳冊等而逕行認定聲請人有
    販賣毒品之事實等語。經查，原確定判決已詳述認定聲請人
    有販賣第二、三、四級毒品之理由，而聲請意旨所提亦均非
    新證據、新事實，此部分聲請再審自無理由。
  ㈢聲請意旨一㈠另稱依釋字第792號解釋，原確定判決所援引之6
    7年台上字第2500號刑事判例有違憲法罪刑法定原則等節，
    此係認原確定判決有違背法令之情形，又聲請意旨一㈡所稱
    聲請人警詢及偵查筆錄無證據能力等情，參諸前揭裁定意旨
    ，對於證據能力之爭執等審判違背法令事項，係屬於原確定
    判決適用法則有無違誤之問題，亦非屬於原確定判決認定事
    實有無錯誤之範疇，均非聲請再審所得救濟。另聲請意旨一
    ㈡中關於量刑輕重，因不生「輕於原判決所認罪名之判決」
    之結果，亦非刑事訴訟法第420條第1項所得救濟之範圍。
  ㈣綜上，聲請人所執再審理由，或不符合刑事訴訟法第420條第
    1項第6款所定之再審事由，聲請顯無理由，或為與認定事實
    無關之事項，顯然違背再審程序規定，再審之聲請不合法，
    應予駁回。
據上論斷，應依刑事訴訟法第433條前段、第434條第1項，裁定
如主文。　　
中　　華　　民　　國　　111 　年　　8 　　月　　30　　日
                  刑事第十六庭  審判長法　官 劉嶽承
                                      法　官 廖紋妤
                                      法　官 王耀興　　
以上正本證明與原本無異。
如不服本裁定，應於收受送達後十日內向本院提出抗告狀。
                                      書記官 蘇佳賢
中　　華　　民　　國　　111 　年　　8 　　月　　30　　日